臺灣雲林地方法院刑事判決　　　　　　　 96年度訴字第121號
公　訴　人　臺灣雲林地方法院檢察署檢察官
被　　　告　乙○○
上列被告因違反毒品危害防制條例案件，經檢察官提起公訴（95
年度毒偵字第1227號）及移送併辦（96年度毒偵字第357 號），
被告於準備程序進行中就被訴事實為有罪之陳述，經本院聽取當
事人意見後，認宜由獨任法官進行簡式審判程序，裁定進行簡式
審判程序，判決如下：
    主  文
乙○○施用第一級毒品，累犯，處有期徒刑壹年貳月。扣案之第
一級毒品海洛因壹包淨重零點伍克（空包裝袋重零點貳捌公克
）沒收銷燬之。扣案之注射針筒壹支、塑膠管壹條、注射針筒柒
支、塑膠管壹條均沒收之；又施用第二級毒品，累犯，處有期徒
刑捌月。扣案之玻璃吸食器肆個沒收之。應執行有期徒刑壹年捌
月。扣案之第一級毒品海洛因壹包淨重零點伍克（空包裝袋重
零點貳捌公克）沒收銷燬之。扣案之注射針筒壹支、塑膠管壹條
、注射針筒柒支、塑膠吸管壹支、玻璃吸食器肆個均沒收之。
    事  實
一、乙○○前於民國85年間，因犯肅清煙毒條例案件，經臺灣雲
    林地方法院判處有期徒刑3 年6 月確定，甫於93年10月2 日
    縮短刑期執行完畢。另因施用第二級毒品甲基安非他命案件
    ，經臺灣雲林地方法院裁定令入戒治處所施以強制戒治，因
    戒治成效評定為合格，復經裁定停止戒治，所餘戒治期間付
    保護管束，於91年11月16日保護管束期滿未經撤銷，以已執
    行完畢論，由臺灣雲林地方法院檢察署檢察官於91年12月4
    日以91年度戒毒偵字第125 號不起訴處分確定。詎其猶不知
    悔改，於5 年內復基於施用第一級毒品之概括犯意，自95年
    6 月中旬某日起至96年3 月3 日被查獲前96小時內某時止，
    在其雲林縣土庫鎮○○里○○鄰○○街6 之2 號（起訴書誤載
    為6 之3 號）住處，將海洛因摻合礦泉水置入針筒內，以注
    射手臂方式，約1 天1 次之頻率，反覆、延續施用第一級毒
    品海洛因多次。另基於施用第二級毒品之犯意，於95年7 月
    初某日，在同上地點，以甲基安非他命放入玻璃吸食器內，
    用火烤燒吸食其煙之方式，施用第二級毒品甲基安非他命1
    次。後為警於95年8 月16日下午3 時許，在其上開住處查獲
    ，並扣得第一級毒品海洛因1 小包淨重0.35公克（空包裝袋
    重0.28公克）、注射針筒1 支、塑膠管1 條、玻璃吸食器4
    個。經採尿送驗呈「嗎啡陽性」反應。又於96年3 月3 日上
    午9 時許，在上開住處為警持搜索票查獲，並當場扣得其持
    有之施用毒品器具注射針筒7 支、塑膠吸管1 支等物，經採
    尿送驗呈「海洛因陽性」反應。
二、案經雲林縣警察局虎尾分局報告臺灣雲林地方法院檢察署檢
    察官偵查起訴及移送併辦。
    理  由
一、訊據被告乙○○對上揭犯罪事實均坦承不諱，且被告於95年
    8 月16日在雲林縣警察局虎尾分局土庫分駐所採集之尿液，
    經送驗結果，呈嗎啡陽性反應，有詮昕科技股份有限公司95
    年8 月30日編號0000000 號濫用藥物尿液檢驗報告、雲林縣
    警察局虎尾分局查獲毒品嫌犯尿液送檢真實姓名對照表、各
    1 紙附卷可稽，復有扣案之第一級毒品海洛因1 小包淨重
    0.35公克（空包裝袋重0.28公克），經法務部調查局鑑定結
    果確含第一級第6 項毒品海洛因成分，有該局95年9 月16日
    調科壹字第09523015880 號鑑定書在卷可稽。另有注射針筒
    1 支、塑膠管1 條、玻璃吸食器4 個等扣案可證。所扣案之
    玻璃吸食器經送憲兵司令刑事鑑識中心鑑定結果，檢出甲基
    安非他命成分，有該中心96年1 月9 日安鑑字第0960000023
    號鑑定書在卷可憑。又被告於96年3 月3 日上午9 時許，在
    上開仁美街6 之2 號住處為警持搜索票查獲，並當場扣得其
    持有之施用毒品器具注射針筒7 支、塑膠吸管1 支，有上開
    物品扣案可查，且經採集被告之尿液於同日送驗結果亦呈海
    洛因陽性反應，有童綜合醫院特殊血清報告單1 紙在卷可參
    。足認被告前揭自白均核與事實相符，應堪採為被告有罪之
    證據。又被告前因施用第二級毒品甲基安非他命案件，經臺
    灣雲林地方法院裁定令入戒治處所施以強制戒治，因戒治成
    效評定為合格，復經裁定停止戒治，所餘戒治期間付保護管
    束，於91年11月16日保護管束期滿未經撤銷，以已執行完畢
    論，有臺灣高等法院被告前案紀錄表1 份在卷可查，則被告
    於前次強制戒治執行完畢釋放後5 年內，再犯本件施用第一
    級毒品及第二級毒品之犯行，均應依法論科。
二、論罪科刑
  (一)查海洛因及甲基安非他命分別係毒品危害防制條例第2 條第
    2 項第1 款、第2 款所明定之第一級毒品及第二級毒品。核
    被告所為係犯毒品危害防制條例第10條第1 項、第2 項之施
    用第一級毒品罪及施用第二級毒品罪。被告施用第一級毒品
    海洛因及施用第二級毒品甲基安非他命之前後持有海洛因及
    持有甲基安非他命之低度行為，分別已為其施用之高度行為
    所吸收，均不另論罪。
  (二)刑法第56條連續犯之規定，於被告為本件施用第一級毒品海
    洛因之行為後業已刪除，關於連續犯之規定廢除後，對於施
    用毒品等之習慣性犯罪行為應如何論罪部分，按刑事法若干
    犯罪行為態樣，本質上原具有反覆、延續實行之特徵，立法
    時既予特別歸類，定為犯罪構成要件之行為要素，則行為人
    基於概括之犯意，在密切接近之一定時、地持續實行之複次
    行為，倘依社會通念，於客觀上認為符合一個反覆、延續性
    之行為觀念者，於刑法評價上，即應僅成立一罪。學理上所
    稱「集合犯」之職業性、營業性或收集性等具有重複特質之
    犯罪均屬之，例如經營、從事業務、收集、販賣、製造、散
    布等行為概念者是（最高法院95年度臺上字第1079號判決意
    旨可資參照）。而毒品具有高度之成癮性及濫用性，施用毒
    品之行為本身，顯然具有反覆性及延續性之特徵，本件被告
    自95年6 月中旬至同年8 月16日間延續施用海洛因，且其於
    本院審理時已供陳有施用海洛因之習慣，施用頻率為一天施
    用一次等語在卷可稽，是被告應係習慣性地反覆施用海洛因
    ，就其施用該第一級毒品之犯行應予評價為「集合犯」之包
    括一罪較為合理。
  (三)至於臺灣高等法院暨所屬法院因應新修正刑法施行座談會第
    17號提案之研討結論要旨謂：「對於施用毒品等之習慣性犯
    罪行為，於舊法時期發生並完成之行為，依裁判時之新法第
    2 條第1 項，適用有利於行為人之法律；於修正後發生並完
    成之犯罪，則依新法處理。前後兩者，再就刑法第51條之適
    用，依新法第2 條第1 項比較結果，適用舊法有關數罪併罰
    之規定處理」等語，將在修正前所犯數次施用毒品行為論以
    一個連續犯；另將在修正後所犯施用毒品行為，依新法處理
    ，然後再將此2 段施用毒品行為，論以數罪併罰。惟本院認
    為不論係將修正後所犯數次施用毒品行為，論以「接續犯」
    或「集合犯」，如再將修正前之數次施用毒品行為，論以「
    連續犯」，則就同一多次施用毒品行為，前後竟割裂理論適
    用，即有矛盾。況縱如上開研討結論要旨所認有新舊法比較
    ，而採有利於行為人之輕法，但上開結論「2段併罰說」，
    不但前段採取連續犯見解比採取集合犯見解更不利於行為人
    （即得加重其刑至2 分之1） ，後段又與前段數罪併罰，等
    於前段加重，後段又因併罰再加重，就其結論反而更加不利
    於行為人。準此，本院認為本件被告施用第一級毒品既屬集
    合犯之習慣犯的性質，不論於刑法修正前、後均是如此，故
    被告於刑法修正前、後各有多次施用毒品行為，應僅論以一
    次構成要件的施用第一級毒品行為，並逕行適用94年2 月2
    日修正公布，95年7 月1 日施行之刑法相關規定，以求理論
    之一致。
  (四)被告所犯上開2 罪間，犯意各別，行為互異，應予分論併罰
    。
  (五)又被告有如犯罪事實欄所述之前案科刑及執行紀錄，有卷附
    臺灣高等法院被告前案紀錄表可按，其受有期徒刑之執行完
    畢，5 年以內故意再犯本件有期徒刑以上之2 罪，均為累犯
    ，應依刑法第47條第1 項之規定，均加重其刑。
  (六)爰審酌被告前因施用毒品，經觀察、勒戒後猶犯本件之罪行
    、其犯罪本質上為戕害自我身心健康之行為，尚未嚴重破壞
    社會秩序或侵害他人權益，及其犯後坦承犯行、態度良好、
    教育程度為國中肄業、及其素行狀況等一切情狀，分別量處
    如主文所示之刑，並依刑法第51條第5 款之規定，定其應執
    行之刑。
  (七)扣案之第一級毒品海洛因1 小包淨重0.35公克（空包裝袋重
    0.28公克），應依毒品危害防制條例第18條第1 項前段，沒
    收銷燬之。
  (八)扣案之注射針筒1 支、塑膠管1 條、注射針筒7 支、塑膠吸
    管1 支、玻璃吸食器4 個，均為被告所有，分別為供其施用
    第一級毒品及施用第二級毒品所用之物，業據被告供承在卷
    ，均應依刑法第38條第1 項第2 款、第3 項沒收之。
據上論斷，應依刑事訴訟法第273 條之1 、第299 條第1 項前段
，毒品危害防制條例第10條第1 項、第2 項、第18條第1 項前段
，刑法第11條前段、第47條第1 項、第38條第1 項第2 款、第3
項、第51條第5 款，判決如主文。
本案經檢察官甲○○到庭執行職務
中　　華　　民　　國　　96　　年　　4 　　月　　10　　日
                  刑事第一庭    法  官  楊昱辰
以上正本證明與原本無異。
如不服本判決，應於判決收受後10日內，向本院提出上訴狀（須
附繕本）。
                                書記官　黃秋萍
中　　華　　民　　國　　96　　年　　4 　　月　　10　　日
附錄法條：毒品危害防制條例第10條
施用第一級毒品者，處 6 月以上 5 年以下有期徒刑。
施用第二級毒品者，處 3 年以下有期徒刑。
